【裁判字號】    98,訴,1478
【裁判日期】    980527
【裁判案由】    違反著作權法
【裁判全文】
臺灣臺中地方法院刑事判決              98年度訴字第1478號
公  訴  人  臺灣臺中地方法院檢察署檢察官
被      告  甲○○
上列被告因違反著作權法案件，經檢察官提起公訴（97年偵字第
19441號），於本院準備程序，被告就被訴事實為有罪之陳述，
經本院告知簡式審判程序意旨，並聽取當事人之意見後，裁定改
行簡式審判程序，本院判決如下：
    主  文
甲○○意圖銷售而擅自以重製於光碟之方法，侵害他人之著作財
產權，處有期徒刑陸月，如易科罰金，以新臺幣壹仟元折算壹日
。扣案如附表一、二所示之物，均沒收。
    犯罪事實及理由
一、本案之犯罪事實、證據及附表，除附表編號64「長江七號」
    不予引用外，餘均引用如附件起訴書之記載。
二、按除被告所犯為死刑、無期徒刑、最輕本刑為3年以上有期
    徒刑之罪或高等法院管轄第一審案件者外，於刑事訴訟法第
    273條第1項程序進行中，被告先就被訴事實為有罪之陳述時
    ，審判長得告知被告簡式審判程序之旨，並聽取當事人、代
    理人、辯護人及輔佐人之意見後，裁定進行簡式審判程序；
    除簡式審判程序及簡易程序案件外，第一審應行合議審判，
    刑事訴訟法第273之1條第1項、第284條之1分別定有明文。
    查本件被告所犯係死刑、無期徒刑、最輕本刑為3年以上有
    期徒刑或高等法院管轄第一審案件以外之罪，並於本院行準
    備程序時就被訴事實為有罪之陳述，本院合議庭依前揭規定
    ，經評議結果，裁定改由受命法官獨任行簡式審判程序。又
    簡式審判程序之證據調查，依刑事訴訟法第273條之2規定，
    不受同法第159條第1項審判外陳述排除之限制，再被告對於
    卷內之各項證據，亦不爭執證據能力，故卷內所列之各項證
    據，自得作為證據，合先敘明。
三、核被告甲○○所為，係犯著作權法第91條第3項之意圖銷售
    而擅自以重製於光碟之方法，侵害他人之著作財產權罪。按
    著作權法第91條第2項既係規定意圖銷售或出租而擅自重製
    他人著作，則依低度行為吸收於高度行為之原則，其出賣散
    布重製他人著作之行為，當吸收於擅自重製行為之中，自應
    專依重製之規定處罰（最高法院92年度臺上字第1425號判決
    意旨參照）。甲○○意圖散布（販賣）而持有侵害著作財產
    權之重製光碟之低度行為，為散布（販賣）侵害著作財產權
    之重製光碟之高度行為所吸收，而其明知係侵害著作財產權
    之重製光碟而散布（販賣）之低度行為（即違反著作權法第
    91條之1第3項），又為意圖銷售而擅自以重製於光碟之方法
    侵害他人之著作財產權之高度行為所吸收，均不另論罪，公
    訴人認係想像競合關係，容有誤會。又按刑事法若干犯罪行
    為態樣，本質上原具有反覆、延續實行之特徵，立法時乃予
    特別歸類，定為犯罪構成要件之行為要素，此在學理上則稱
    為「集合犯」，凡職業性、營業性或收集性等具有重複特質
    之犯罪，例如經營、從事業務、收集、販賣、製造、散布等
    行為，均屬之，是故，如行為人係基於概括犯意，在密切接
    近之一定時、地，多次反覆實行相同之犯罪行為，倘依社會
    通念，於客觀上認為符合一個反覆、延續性之行為觀念者，
    於刑法評價上，即應僅成立一罪（最高法院95年度臺上字第
    1079號、95年度臺上字第3937號、95年度臺上字第4686號判
    決可資參照）。而著作權法第91條第3項之犯罪，以意圖銷
    售為其構成要件要素，而銷售者係以營業牟利也，本質上即
    具有反覆性，是行為人基於一個意圖銷售之決意，在密切接
    近之一定時間及空間內反覆從事以重製於光碟之方法侵害他
    人之著作財產權之行為，於行為概念上，應認屬上開所指之
    集合犯，而為實質上一罪，論以一罪即為已足。又被告意圖
    銷售而擅自以重製於光碟之方法，侵害他人之著作財產權之
    行為，同時侵害美商迪士尼企業股份有限公司、美商華納兄
    弟娛樂公司、美商廿世紀福斯影片股份有限公司、美商環球
    影片製作有限責任合夥、美商哥倫比亞影片股份有限公司、
    美商新力影片家庭娛樂股份有限公司、美商新線製作股份有
    限公司及美商派拉蒙影片股份有限公司等人之著作權，為想
    像競合犯，以一罪論。爰審酌被告正值青壯，不思以正當途
    徑賺取財物，僅為賺取蠅頭小利，恣意侵害他人著作財產權
    ，實屬不該，兼衡以其素行良好，犯罪動機及目的單純，犯
    罪所得之利益非鉅，對被害人造成之損害尚屬輕微及其犯後
    已深表懊悔、坦承犯行之良好態度等一切情狀，量處如主文
    所示之刑，並諭知易科罰金之折算標準。另扣案如附表一、
    二所示之物，係供
    本件犯罪所用或因犯罪所得之物，業據被告供明在卷，爰依
    著作權法第98條之規定，不問屬於被告與否，均宣告沒收之
    。至扣案之被告申請開立之合作金庫銀行存摺1本，雖係被
    告所有，供網路訂購者匯入款項使用，惟因該銀行存摺之存
    在目的，並非專供被告銷售重製盜版影音光碟之用，顯非供
    犯罪所用之物，自無從併予諭知沒收，附此敘明。
四、公訴意旨另以：被告甲○○另有明知「長江七號」影片，係
    哥倫比亞亞洲影片製片公司享有著作財產權之視聽著作，非
    經著作財產權人或專屬授權人之同意或授權，不得擅自重製
    ，竟基於意圖銷售而重製之犯意，而重製「長江七號」視聽
    光碟片，因認被告涉犯著作權法第91條第3項之意圖銷售而
    擅自以重製之方法侵害他人之著作財產權及同法第91條之1
    第3項之明知係侵害著作財產權之重製光碟而散布等罪嫌。
    按犯罪事實應依證據認定之，無證據不得認定犯罪事實，又
    不能證明被告犯罪者，應諭知無罪之判決，刑事訴訟法第
    154 條第2項及第301條第1項分別定有明文。另按刑事訴訟
    法上所謂認定犯罪事實之證據，係指足以認定被告確有犯罪
    行為之積極證據而言；如未能發現相當證據或證據不足以證
    明，自不能以推測或擬制之方法，以為裁判基礎，最高法院
    29年上字第3105號、40年臺上字第86號判例要旨參照。公訴
    人認被告涉犯前開重製「長江七號」之事實，無非係以扣案
    之「長江七號」未經授權重製光碟1片、電腦主機、燒錄機
    及棉套等物為其論據之基礎，惟被告堅詞否認有何重製「長
    江七號」影音光碟之犯行。按被告之自白不得作為有罪判決
    之唯一證據，仍應調查其他必要之證據，以察其是否與事實
    相符，刑事訴訟法第156條第2項定有明文。是被告雖曾於偵
    訊時一度供述：扣案之盜版光碟都是伊燒錄的云云（參偵卷
    第9頁筆錄），然於本院審理時改口堅稱：（起訴書）附表
    中只有長江七號當時伊沒有重製，其他的伊沒有意見等語（
    參本院卷第17頁反面筆錄），是被告先後陳述歧異，其於偵
    訊中之自白是否可信，即非無疑，又扣案之電腦主機、燒錄
    機、棉套等物僅得證明被告確有燒錄之設備存在，尚難以此
    即遽予推論被告確有重製前開光碟之行為。準此，前開扣案
    之「長江七號」是否為被告所重製，而非被告所買入之盜版
    光碟，仍存有合理之懷疑存在，尚難僅以被告於偵訊時之單
    一自白，即為被告不利之認定。是以，被告被訴重製「長江
    七號」光碟部分之犯行，公訴人所提出之證據或所指出之證
    明方法，尚不足為被告有罪之積極證明，或說服本院形成被
    告有罪之心證。是被告此部分之犯罪不能證明，本應為無罪
    之諭知，惟檢察官認此部分與其前開已起訴成罪部分，有集
    合犯之裁判上一罪關係，爰不另為無罪之諭知。
五、依刑事訴訟法第273條之1第1項、第299條第1項前段、第310
    條之2、第454條第2項，著作權法第91條第3項、第98條，刑
    法第11條、第41條第1項、第55條，裁定如主文。
六、如不服本判決，應於收受送達後10日內向本院提出上訴書狀
    ；並應敘述具體理由；其未敘述上訴理由者，應於上訴期間
    屆滿後20日內向本院補提理由書（均須按他造當事人之人數
    附繕本）「切勿逕送上級法院」。
本案經檢察官乙○○到庭執行職務。
中    華    民    國    98    年    5     月    27    日
                  刑事第八庭    法  官  黃賢婷
以上正本證明與原本無異。
                                書記官  江美琪
中    華    民    國    98    年    5     月    27    日
附表一：
┌──┬─────────────┬──┬──┬───────┐
│編號│應    沒    收    物    品│單位│數量│備          註│
├──┼─────────────┼──┼──┼───────┤
│ 一 │VCD燒錄盜版光碟           │ 片 │273 │非告訴片      │
├──┼─────────────┼──┼──┼───────┤
│ 二 │DVD燒錄盜版光碟           │ 片 │781 │含告訴片116片 │
│    │                          │    │    │（扣除長江七號│
│    │                          │    │    │該片）        │
├──┼─────────────┼──┼──┼───────┤
│ 三 │VCD空白片                 │ 片 │25  │              │
├──┼─────────────┼──┼──┼───────┤
│ 四 │DVD空白片                 │ 片 │66  │              │
├──┼─────────────┼──┼──┼───────┤
│ 五 │警方購買之盜版光碟        │ 片 │6   │含2個信封袋   │
├──┼─────────────┼──┼──┼───────┤
│ 六 │電腦主機                  │ 臺 │1   │含DVD燒錄機2臺│
│    │                          │    │    │、電源線1條   │
├──┼─────────────┼──┼──┼───────┤
│ 七 │電腦主機                  │ 臺 │1   │              │
├──┼─────────────┼──┼──┼───────┤
│ 八 │DVD燒錄機（1對1）         │ 臺 │1   │              │
├──┼─────────────┼──┼──┼───────┤
│ 九 │VCD燒錄機                 │ 臺 │1   │              │
├──┼─────────────┼──┼──┼───────┤
│ 十 │標籤貼紙                  │ 張 │4   │              │
├──┼─────────────┼──┼──┼───────┤
│十一│告知信                    │ 張 │3   │              │
├──┼─────────────┼──┼──┼───────┤
│十二│光碟棉套                  │ 張 │3   │              │
├──┼─────────────┼──┼──┼───────┤
│十三│郵寄信封                  │ 袋 │1   │              │
├──┼─────────────┼──┼──┼───────┤
│十四│掛號收執據                │ 張 │53  │              │
├──┼─────────────┼──┼──┼───────┤
│十五│包裹託運單                │ 張 │122 │              │
└──┴─────────────┴──┴──┴───────┘
附表二：
┌──┬──────┬──────┬───────┬─────┐
│編號│犯罪所得金額│匯 款 日 期 │ 轉入款項帳號 │備      註│
│    │ （新臺幣） │            │              │          │
├──┼──────┼──────┼───────┼─────┤
│ 一 │469元       │97年2月25日 │0000000000000 │          │
├──┼──────┼──────┼───────┼─────┤
│ 二 │389元       │97年5月9日  │0000000000000 │          │
├──┼──────┼──────┼───────┼─────┤
│ 三 │389元       │97年5月13日 │0000000000000 │          │
├──┼──────┼──────┼───────┼─────┤
│ 四 │380元       │97年5月21日 │0000000000000 │          │
├──┼──────┼──────┼───────┼─────┤
│ 五 │389元       │97年6月20日 │0000000000000 │          │
├──┼──────┼──────┼───────┼─────┤
│ 六 │389元       │97年6月22日 │0000000000000 │          │
├──┼──────┼──────┼───────┼─────┤
│ 七 │389元       │97年6月25日 │0000000000000 │          │
├──┼──────┼──────┼───────┼─────┤
│ 八 │389元       │97年6月27日 │0000000000000 │          │
├──┼──────┼──────┼───────┼─────┤
│ 九 │900元       │97年4月24日 │0000000000000 │員警第1次 │
│    │            │            │              │購買金額  │
├──┼──────┼──────┼───────┼─────┤
│ 十 │280元       │97年7月30日 │              │員警第2次 │
│    │            │            │              │購買金額  │
├──┼──────┴──────┴───────┴─────┤
│合計│4,363元                                               │
└──┴───────────────────────────┘
附錄本案論罪科刑法條：
著作權法第91條
擅自以重製之方法侵害他人之著作財產權者，處3年以下有期徒
刑、拘役，或科或併科新臺幣75萬元以下罰金。
意圖銷售或出租而擅自以重製之方法侵害他人之著作財產權者，
處6月以上5年以下有期徒刑，得併科新臺幣20萬元以上2百萬元
以下罰金。
以重製於光碟之方法犯前項之罪者，處6月以上5年以下有期徒刑
，得併科新臺幣50萬元以上5百萬元以下罰金。
著作僅供個人參考或合理使用者，不構成著作權侵害。


司法院資訊處製作；財團法人民間司法改革基金會備份。
